臺灣臺北地方法院刑事判決　　　　　　 100年度易字第1267號
公　訴　人　臺灣臺北地方法院檢察署檢察官
被　　　告　柯淑如
上列被告因違反毒品危害防制條例案件，經檢察官起公訴（100
年度毒偵字第1173號），被告於準備程序中就被訴事實為有罪之
陳述，經裁定改用簡式審判程序，本院判決如下：
    主  文
柯淑如施用第二級毒品，累犯，處有期徒刑伍月，如易科罰金，
以新臺幣壹仟元折算壹日。
    事  實
一、柯淑如前於民國94年間，因施用第2 級毒品案件，經本院以
    94年度毒聲字第108 號裁定送觀察、勒戒處所施以觀察、勒
    戒後，認無繼續施用毒品傾向，於94年7 月5 日釋放出所，
    並由臺灣臺北地方法院檢察署檢察官於94年7 月12日以94年
    度毒偵字第290 號處分不起訴；又於97年間，因施用第2 級
    毒品案件，經本院以97年度簡字第4957號判決判處有期徒刑
    3 月確定；又於98年間，因施用第2 級毒品案件，經本院以
    98年度簡字第630 號判決判處有期徒刑5 月確定，嗣上開兩
    罪經本院以98年度聲字第957 號裁定應執行有期徒刑6 月確
    定，並於98年9 月30日入監服刑，本於99年5 月29日始縮刑
    期滿，但於99年4 月7 日即停止刑之執行出監，所餘刑期改
    易服社會勞動，嗣於99年4 月8 日又將所餘刑期改易科罰金
    ，並業於當日繳清，是已執行完畢。詎柯淑如猶不知悔改，
    復基於施用第2 級毒品之犯意，於100 年3 月9 日晚間為警
    採尿送驗時回溯96小時內某時（不含警力拘束時間），在位
    在臺北市○○區○○路2 段320 巷70號5 樓友人住處，施用
    第2 級毒品甲基安非他命乙次，經警採尿送驗呈安非他命及
    甲基安非他命陽性反應，而查獲上情。
二、案經臺北市政府警察局萬華分局報告臺灣臺北地方法院檢察
    署檢察官偵查起訴，嗣於本院準備程序進行中，柯淑如就被
    訴事實為有罪之陳述，經裁定改行簡式審判程序。
    理  由
一、上開犯罪事實，業據被告柯淑如坦承不諱（見本院卷第21頁
    反面），且經將其於上開時、地為警查獲後，經警對其所採
    得之尿液送交鑑驗結果，確呈甲基安非他命、安非他命陽性
    反應，此有臺灣尖端先進生技醫藥股份有限公司100 年3 月
    23日濫用藥物檢驗報告1 份（見臺灣臺北地方法院檢察署10
    0 年度毒偵字第1173號偵查卷，下稱偵卷第3 頁）及臺北市
    政府警察局萬華分局應受尿液檢驗人檢體採集送驗紀錄表1
    紙（見偵卷第4 頁）等件在卷可憑，足證被告任意性自白與
    事實相符，事證明確，犯行堪以認定，應予依法論科。
二、按92年7 月9 日新修正之毒品危害防制條例刪除2 犯及3 犯
    之規定，一改修法前繁雜之處遇程序，僅將施用毒品者簡化
    區分為初犯、再犯，並認施用毒品者係屬病患性犯人，以觀
    察、勒戒戒除其身癮，並以強制戒治去除其心癮。經觀察、
    勒戒或強制戒治執行完畢釋放後，若係5 年後再犯該條例第
    10條施用毒品罪者，與同條例第20條第1 項、第2 項關於「
    初犯」之處理方式相同，檢察官應先聲請法院裁定令被告入
    勒戒處所觀察、勒戒，並視有無繼續施用毒品傾向，決定應
    予釋放、為不起訴之處分，或應聲請法院裁定令入勒戒處所
    強制戒治；若係5 年內「再犯」同條例第10條施用毒品罪者
    ，依同條例第23條第2 項規定，檢察官則應依法追訴。觀諸
    該條例第20條第3 項之修正理由：「觀察、勒戒或強制戒治
    5 年後再犯者，顯見前所實施之觀察、勒戒或強制戒治已足
    以遮斷其施用毒品之癮，為期自新及協助其戒除毒癮，對此
    5 年後再犯者，爰明定仍適用初犯之規定，先經觀察、勒戒
    、強制戒治之程序。」及同條例第23條第2 項之修正理由：
    「為配合簡化施用毒品犯之刑事處遇程序，並鑑於經觀察、
    勒戒或強制戒治執行完畢釋放後5 年內再犯者，其再犯率甚
    高，原據以實施之觀察、勒戒及強制戒治既已無法收其實效
    ，自應施以刑事處遇。」，顯然如施用毒品者係前經觀察、
    勒戒或強制戒治等治療程序執行完畢5 年後，始再施用毒品
    之「初犯」，因前所執行之觀察、勒戒或強制戒治已足收戒
    除毒癮之效，自應重新執行觀察、勒戒或強制戒治等治療程
    序，並於治療程序執行完畢後，由檢察官為不起訴處分，毋
    庸對之追訴處罰；反之，在「再犯」之情形，因其先前所為
    治療程序顯未能收戒斷毒癮之效，且考量施用毒品者之再犯
    率偏高，乃簡化其刑事處遇程序，而逕予追訴處罰，不再施
    以治療程序。參酌上開立法理由，修正毒品危害防制條例就
    施用毒品者，祇於「初犯」及「5 年後再犯」二種情形，有
    其追訴條件之限制，即須於初犯經觀察、勒戒或強制戒治釋
    放後，5 年內均無施用毒品之行為，始能認其前所實施之觀
    察、勒戒或強制戒治已足遮斷毒癮，而得於5 年後再犯時，
    再予適用初犯之規定，重行觀察、勒戒等程序。倘5 年內已
    經再犯，被依法追訴處罰，縱其第3 次（或第3 次以上）施
    用毒品之時間在初犯釋放5 年以後，即與「5 年後再犯」之
    情形有別，且因已於「5 年內再犯」，顯見其再犯率甚高，
    原實施觀察、勒戒或強制戒治，已無法收其實效，而無5 年
    戒斷期之存在，自無再經觀察、勒戒及強制戒治之必要，應
    由檢察官逕行起訴，始符新法修正之本旨。是被告曾於94年
    間，因施用第2 級毒品案件，經本院以94年度毒聲字第10 8
    號裁定送觀察、勒戒處所施以觀察、勒戒後，認無繼續施用
    毒品傾向，於94年7 月5 日釋放出所，並由臺灣臺北地方法
    院檢察署檢察官於94年7 月12日以94年度毒偵字第290 號處
    分不起訴；又於97年間，因施用第2 級毒品案件，經本院以
    97年度簡字第4957號判決判處有期徒刑3 月確定；又於98年
    間，因施用第2 級毒品案件，經本院以98年度簡字第630 號
    判決判處有期徒刑5 月確定，嗣上開兩罪經本院以98年度聲
    字第957 號裁定應執行有期徒刑6 月確定等情，有臺灣高等
    法院被告前案紀錄表1 份附卷可考（見本院卷第3 頁至第10
    頁），是被告於上開94年間之觀察、勒戒程序執行完畢後，
    既曾於5 年內即97年間、98年間再為施用毒品之犯行，是本
    次被告再犯毒品危害防制條例第10條之罪，自非屬毒品危害
    防制條例第20條第3 項所定「再犯」之情形，而應依法追訴
    ，附此敘明。
三、按施用甲基安非他命後會影響記憶能力及自主神經系統，判
    斷力及意志力亦均受限制，甚至引起精神錯亂，抑制呼吸，
    並具有成癮性、濫用性，戒解不易，嚴重戕害人之身心健康
    ，危害社會，故依據毒品危害防制條例第2 條第2 項第2 款
    列為第2 級毒品，不得非法施用、持有。是核被告所為，係
    犯毒品危害防制條例第10條第2 項之施用第2 級毒品罪。被
    告施用前持有第2 級毒品之低度行為，為施用第2 級毒品之
    高度行為所吸收，不另論罪。查被告有如事實欄所示之前案
    及執行紀錄，而於99年4 月8 日易科罰金執行完畢，此有前
    揭臺灣高等法院被告前案紀錄表1 份及本院公務電話紀錄1
    紙（見本院卷第20頁）在卷可考，其於有期徒刑執行完畢5
    年內再犯故意再犯本件有期徒刑以上之罪，為累犯，應依刑
    法第47條第1 項規定加重其刑。爰審酌被告前因違反毒品危
    害防制條例之施用毒品案件，經觀察勒戒程序及刑罰執行完
    畢後，仍不知戒除，又於上開時、地施用第2 級毒品、施用
    為自戕行為、所生危害尚非大，惟因被告於本院審理時坦承
    犯行，是其犯後態度堪稱良好等一切情狀，量處如主文所示
    之刑，並諭知易科罰金之標準。
四、據上論斷，依刑事訴訟法第284 條之1 、第273 條之1 第1
    項、第299 條第1 項前段，毒品危害防制條例第10條第2 項
    ，刑法第11條、第47條第1 項、第41條第1 項前段，判決如
    主文。
本案經檢察官徐仕瑋到庭執行職務。
中    華    民    國    100     年    6    月   27    日
                  刑事第十七庭法  官  葉力旗
上正本證明與原本無異。
如不服本判決，應於判決送達後10日內向本院提出上訴狀 (應抄
附繕本)。
                              書記官    林碧華
中    華    民    國    100     年    6     月   27   日
附錄本案論罪科刑所依據之法條：
毒品危害防制條例第10條
施用第1級毒品者，處6 月以上5 年以下有期徒刑。
施用第2級毒品者，處3 年以下有期徒刑。